臺灣臺南地方法院交通事件裁定　　　　100年度交聲字第484號
移送機關　　交通部公路總局嘉義區監理所臺南監理站
異議人即
受處分人　　陳泰利（即泰利企業行）
上列異議人即受處分人因違反道路交通管理處罰條例案件，對於
交通部公路總局嘉義區監理所臺南監理站民國100年5月20日所為
之裁決處分（處分案號：嘉監南字第裁74-V00000000號），聲明
異議，本院裁定如下：
    主  文
原處分撤銷。
泰利企業行不罰。
    理  由
一、原處分意旨略以：異議人即受處分人泰利企業行（獨資商號
    、負責人陳泰利、下稱異議人）其所有車牌號碼3356-XA 號
    自用一般小客車，於民國99年10月27日9 時0 分許，經人駕
    駛行經速限60公里之屏東縣187 縣道34公里處，經測時速12
    0 公里，超速60公里，行車速度超過規定之最高時速60公里
    以上，經測速照相後由屏東縣政府警察局東港分局東港警備
    隊員警逕行製單舉發，嗣經移送機關即交通部公路總局嘉義
    區監理所臺南監理站以其違規事證明確，依照道路交通管理
    處罰條例第43條第4 項之規定，裁處異議人吊扣汽車牌照3
    個月之處分。
二、本件聲明異議意旨略以：違規人陳石川承攬異議人車輛保養
    及清潔，因使用時超速60公里，連帶異議人車輛被裁處吊扣
    牌照3 個月。又承攬人在保養時，其使用異議人車輛超速，
    非異議人授意，且非異議人所能控制。因「吊扣牌照3 個月
    」嚴重影響異議人，異議人無車輛使用勢必停業，因而為此
    聲明異議，請求撤銷原處分等語。
三、按汽車駕駛人，駕駛汽車有行車速度，超過規定之最高時速
    60公里以上情形者，處6,000 元以上24,000元以下罰鍰，並
    當場禁止其駕駛；汽車駕駛人有上開行為者，並吊扣該汽車
    牌照3 個月；經受吊扣牌照之汽車再次提供為違反第一項第
    一款或前項行為者，沒入該汽車，道路交通管理處罰條例第
    43條第1 項第2 款、第4 項分別定有明文。
四、經查：
(一)異議人其所有車牌號碼3356-XA 號自用一般小客車，於99年
    10月27日9 時0 分許，經人駕駛行經速限60公里之屏東縣18
    7 縣道34公里處，經測時速120 公里，超速60公里，行車速
    度超過規定之最高時速60公里以上，經測速照相後由屏東縣
    政府警察局東港分局東港警備隊員警逕行製單舉發等情，有
    屏東縣政府警察局99年1 1 月3 日屏警交字第VP0000000 號
    舉發違反道路交通管理事件通知單1 紙及違規採證照片1 幀
    附卷可稽。
(二)又原處分機關對異議人為前開裁決之處分，係以道路交通管
    理處罰條條例第43條第4 項規定為其處罰依據。而依此上開
    條文規定，如汽車駕駛人係駕駛自己汽車而有上開違規行為
    ，除受罰鍰外，並應受吊扣汽車牌照3 個月之處分，自無疑
    義。至於該汽車非駕駛人所有時，則該汽車所有人是否仍為
    受罰主體依其法條文義解釋而言，所謂「吊扣『該』汽車牌
    照」，自係指「該行車速度超過規定之最高時速60公里以上
    之汽車牌照」，而汽車駕駛人非必為汽車所有人，為一般社
    會常態，法文既非明定「吊扣該駕駛人所有之汽車牌照」，
    則不問汽車駕駛人與汽車所有人是否為同一人，自均應加以
    處罰。再由同條第4 項後段規定「經受吊扣牌照之汽車『再
    次提供』為違反第1 項第1 款或前項行為者，沒入該汽車」
    為體系上之觀察，益見本條項汽車所有人不以與汽車駕駛人
    為同一人為限，否則即無「提供」或「再次提供」之可言。
    另自立法意旨觀之，汽車駕駛人有行車速度超過規定之最高
    時速60公里以上行為，嚴重危害道路交通安全，情節非輕。
    是除處以高額罰鍰並當場禁止其駕駛外，另應吊扣該行車速
    度超過規定之最高時速60公里以上車輛之汽車牌照3 個月，
    以此雙重保險方式，督促汽車所有人勿輕易提供車輛與可能
    有行車速度超過規定之最高時速60公里以上之人，藉以遏止
    嚴重違規，確保公眾生命、身體、財產之安全。據此，本條
    項關於吊扣汽車牌照之處罰，自不以汽車駕駛人與汽車所有
    人係同一人為限，縱汽車所有人另有其人，仍應為本條項所
    規範之受罰主體。
(三)惟按「違反行政法上義務之行為非出於故意或過失者，不予
    處罰」，行政罰法第7 條著有明文。此項實體法上責任成立
    之條件，除有明文規定，得因程序要件不備而無庸審酌外，
    本宜一體適用。因此，上開吊扣汽車牌照之處罰雖以汽車所
    有人為受罰主體，但仍須汽車所有人對於提供車輛給汽車駕
    駛人使用有故意或過失為限。如汽車所有人自己即為行車速
    度超過規定之最高時速60公里以上之行為人，其有可歸責之
    原因，自不待言。如汽車所有人非汽車駕駛人，即應探究該
    提供汽車之行為是否有可歸責之原因，否則，自不能令汽車
    所有人因汽車駕駛人個人恣意違規行為，即連坐受罰。查異
    議人於本院100 年8 月3 日調查時到庭陳稱：「（問：該車
    為何會在99年10月27日上午9 時交給陳石川駕駛？）陳石川
    是負責承攬本公司內部及車輛之保養及清潔工作，他在行使
    保養之前接獲通知，屏東有一位名醫可以解決他太太因病所
    苦之問題，所以他在保養車子之前將車開往屏東找那位名醫
    。」、「（問：陳石川如何保養及清潔你們的車輛？）他負
    責將我的車子開往保養廠或是洗車中心，等於是我對保養廠
    或洗車中心的對外窗口。」、「（問：本件陳石川使用該車
    去屏東前有無通知你？）沒有，他是告訴我要將車子開去保
    養，我是依照公里數保養，大約7000至8000公里保養一次，
    兩週洗車一次。」等語（詳見本院卷第27頁），經核與違規
    駕駛人陳石川其於本院99年度交聲字第1358號交通聲明異議
    案件中所提出異議理由：「陳石川之妻子劉翠紅直腸癌手術
    後，因肛門收縮機能不良，常有失禁情形導致生活不便，經
    友人提供治療秘方，遂借用公司所有汽車載妻子前往屏東東
    港瞭解，行經東港鎮郊區時，妻子因尿急憋尿而身體不適且
    冷汗直流，如不即時如廁，恐有身體危害，遂加速將妻子送
    往市區加油站如廁」一節（詳見本院卷第7 頁），可徵異議
    人提供該車予陳石川係為車輛保養清潔，並非出借該車予陳
    石川駕駛，陳石川在為異議人車輛保養而持有該車期間，擅
    自駕駛該車外出，並於前述時、地違規超速行駛，此純屬陳
    石川個人之行為，非異議人所能預見，亦非異議人交付該車
    予陳石川之目的。從而，異議人對陳石川擅自駕駛其交付保
    養之上開自用小客車乙情，難謂有何故意或過失之可歸責原
    因。
五、綜上所述，異議人雖為車牌號碼3356-XA 號自用小客車之所
    有人，惟其無法預見第三人陳石川占有上開自小客車期間有
    違規駕駛行為，且無任何故意或過失，是難認異議人有何可
    歸責原因。則移送機關未予詳查，遽依道路交通管理處罰條
    例第43條第4 項之規定，裁處異議人吊扣汽車牌照3 個月之
    處分，應有未洽。異議人不服，聲明異議為有理由，應依法
    將原處分撤銷，並為異議人不罰之諭知。
六、據上論斷，應依道路交通管理處罰條例第87條第2 項、道路
    交通事件處理辦法第19條前段，裁定如主文。
中    華    民    國   100    年    8     月    17    日
                        交通法庭法  官  鄭燕璘
以上正本證明與原本無異。
如不服本裁定應於送達後5日內向本院提出抗告狀（應附繕本）
。
                                書記官  蔡明峰
中    華    民    國   100    年    8     月    17    日